【裁判字號】    98,財管,17
【裁判日期】    980731
【裁判案由】    指定遺產管理人
【裁判全文】
臺灣板橋地方法院民事裁定              98年度財管字第17號
聲  請  人  國泰世華商業銀行股份有限公司
法定代理人  乙○○
非訟代理人  丙○○
上列當事人間聲請指定遺產管理人事件，本院裁定如下：
    主      文
選任甲○○（男、民國○○年○ 月○○日生、身分證統一編號：Ｚ000
000000號）為被繼承人丁○○（男、民國○○年○○月○○日生、身分
證統一編號：Ｚ000000000號、生前籍設台北縣蘆洲市○○街48號
3 樓）之遺產管理人。
程序費用由被繼承人丁○○之遺產負擔。
    理      由
一、按繼承開始時，繼承人之有無不明，而無親屬會議或親屬會
    議未於一個月內選定遺產管理人者，利害關係人或檢察官得
    聲請法院選任遺產管理人，並由法院依公示催告程序，定六
    個月以上之期限，公告繼承人，命其於期限內承認繼承；又
    被繼承人之所有繼承人均拋棄其繼承權者，亦準用關於無人
    承認繼承之規定，民法第1177條、第1178條第2 項、第1176
    條第6 項定有明文。
二、本件聲請意旨略以：被繼承人丁○○（男、民國○○年○○月○○
    日生、身分證統一編號：Ｚ000000000號、生前籍設台北縣蘆
    洲市○○街48號3 樓）於95年1 月16日，向聲請人借用新台
    幣2,510,000 元，約定借款期限為20年，即自95年1 月16日
    起至109 年4 月21日止，按月攤還本息，如有未按期攤還本
    息時，即視為全部到期，並提供其所有台北縣蘆洲市○○街
    48號3 樓不動產乙處，設定本金最高限額抵押權3, 020,000
    元整給聲請人為擔保。被繼承人丁○○目前積欠本金2,268,
    704 元，並自97年8 月16日起未依約還本付息，不料其於97
    年9 月8 日因故死亡，遺留該借款債務及設定抵押權之不動
    產，依民法第1147條之規定，該尚未償還之債務及設定抵押
    權之不動產，已由其繼承人開始繼承，惟據向鈞院查得因繼
    承人劉春星等6 人已聲請拋棄繼承，目前為無人繼承之狀況
    。經聲請人於日前與繼承人劉春星取得聯繫，得知劉春星等
    6 人除已拋棄繼承外，亦均無意願擔任被繼承人丁○○之遺
    產管理人，為確保聲請人之權利，聲請選任甲○○擔任被繼
    承人丁○○之遺產管理人等語。
三、聲請人主張被繼承人丁○○於97年9 月8 日死亡，其繼承人
    均拋棄繼承權，以及聲請人為其債權人之事實，業據其提出
    他項權利證明書、抵押權設定契約書、貸款契約書、死亡證
    明書、繼承系統表、除戶戶籍謄本、本院97年12月15日板院
    輔家曉97年度繼字第3593號准予備查函等件（以上均影本）
    為證，復經本院依職權調取本院97年度繼字第3593號、97年
    度繼字第3699號被繼承人丁○○之繼承人等拋棄繼承事件案
    卷核閱無訛，自堪信為真實。
四、從而，聲請人以債權人之利害關係人身分聲請選任被繼承人
    丁○○之遺產管理人，核與首揭規定尚無不合。又聲請人所
    聲請選任為被繼承人丁○○遺產管理人之甲○○已同意擔任
    被繼承人丁○○之遺產管理人，此有甲○○陳明同意之同意
    書在卷可稽。本院審酌甲○○係中原大學法律系畢業，具有
    法律知識背景，擔任國泰世華銀行債權管理部法務人員多年
    ，此有被繼承人之遺產管理人候選名單、甲○○之戶籍謄本
    、身分證影本、職業證照影本等件在卷可稽，其對於遺產管
    理之相關法令具有專業知識，應認其對遺產遺債情況之瞭解
    得較深入，並就被繼承人之遺產管理較為方便，並就遺產管
    理人職務之遂行，有所助益，不致有利害偏頗之虞，為保障
    債權人之利益及期程序之公正、公信起見，本院認以選任甲
    ○○為被繼承人丁○○之遺產管理人為適當。
五、至被繼承人甲○○之繼承人既均拋棄繼承，其遺產依民法第
    1176條第6 項準用關於無人承認繼承之規定，依同法第1185
    條規定，於清償債權並交付遺贈物後，如有賸餘，應歸屬國
    庫，附予敘明。
六、依非訟事件法第157 條，裁定如主文。
中    華    民    國    98    年    7     月    31    日
                  家事法庭  法  官  郭光興
以上正本係照原本作成。
如對本裁定抗告須於裁定送達後10日內向本院提出抗告狀。
中    華    民    國    98    年    8     月    3     日
                            書記官  簡維萍


司法院資訊處製作；財團法人民間司法改革基金會備份。
